臺灣高等法院刑事判決　　　　　　 99年度上更(一)字第579號
上　訴　人
即　被　告　陳俊呈
選任辯護人　王淑琍律師
上列上訴人因妨害性自主案件，不服臺灣板橋地方法院98年度訴
字第4207號，中華民國99年5月31日第一審判決（起訴案號：臺
灣板橋地方法院檢察署98年度偵字第21101號），提起上訴，經
判決後，由最高法院發回更審，本院判決如下：
    主  文
原判決撤銷。
甲○○無罪。
    理  由
壹、證據能力方面：
一、按被告以外之人於偵查中向檢察官所為之陳述，除顯有不可
    信之情況者外，得為證據，刑事訴訟法第一百五十九條之一
    第二項定有明文。此乃因檢察官訊問證人、鑑定人等被告以
    外之人時，均能遵守法律規定而不致違法取供，並令具結，
    可信性極高，為兼顧理論與實務而設。故被告、辯護人如主
    張證人於偵查中所為證言顯有不可信之情形者，本乎當事人
    主導證據調查原則，自應負舉證責任，否則，被告以外之人
    向檢察官所為之陳述，毋庸另為證明，即得作為認定被告犯
    罪之證據。查證人即被害人Ａ男於偵查中之供證，固係被告
    以外之人於審判外之陳述，被告之辯護人於原審爭執其證據
    能力。惟Ａ男於偵查中之供證業經檢察官依法令其具結，而
    被告或辯護人復未指出其證言有何顯不可信之情況，且無其
    他事證足資認定其於檢察官訊問時有受違法取供情事，自得
    作為本案判決之證據。
二、又按被告以外之人於審判外之陳述，雖不符前四條之規定，
    而經當事人於審判程序同意作為證據，法院審酌該言詞陳述
    或書面陳述作成時之情況，認為適當者，亦得為證據；當事
    人、代理人或辯護人於法院調查證據時，知有第一百五十九
    條第一項不得為證據之情形，而未於言詞辯論終結前聲明異
    議者，視為有前項之同意；刑事訴訟法第一百五十九條之五
    定有明文。查除前開證據之外，本判決下列認定事實所引用
    之供述證據資料，並無證據證明係公務員違背法定程序所取
    得；而檢察官、被告及辯護人對本院提示之卷證，亦均表示
    對於證據能力沒有意見而不予爭執，且迄至言詞辯論終結前
    亦未再聲明異議，本院審酌上開證據資料製作時之情況，尚
    無違法不當或證明力明顯過低之瑕疵，亦認以之作為證據，
    應屬適當。
貳、實體方面
一、公訴意旨略以：被告甲○○於民國八十九年間，在位於臺北
    縣○○市之「○○保齡球館」內結識當時就讀國小三年級未
    滿十四歲代號三四四三四九八一四B號之男子（八十年○月
    ○日出生，真實姓名及年籍資料詳卷，以下稱Ａ男）後，其
    明知Ａ男係未滿十四歲之人，竟基於與未滿十四歲男子為合
    意性交之概括犯意，先後於(一)九十二年間某日，在臺北縣
    某處之住處內，於不違反Ａ男意願之情形下，以將其陰莖插
    入Ａ男肛門之方式，對Ａ男為性交行為一次得逞；(二)九十
    三年七、八月間，先後在臺北縣某處之堤防、公廁及上開「
    ○○保齡球館」等處，於不違反Ａ男意願之情形下，以將其
    陰莖放入Ａ男口腔之方式，連續對Ａ男為性交行為四次。甲
    ○○嗣於Ａ男於年滿十四歲之後，另基於與十四歲以上未滿
    十六歲之男子為合意性交行為之犯意，於(三)九十四年某月
    Ａ男離家借住甲○○居所期間，於不違反Ａ男意願之情形下
    ，接續在其位於臺北縣○○市某處之租屋處，以將陰莖插入
    Ａ男肛門之方式，對Ａ男為性交行為共三次。嗣甲○○另因
    涉他案為警查獲，始循線知悉上情。因認其涉有刑法第二百
    二十七條第一項、第三項之妨害性自主罪嫌。
二、按不能證明被告犯罪者，應諭知無罪之判決，刑事訴訟法第
    三百零一條第一項定有明文。又被害人所述被害情形，如無
    瑕疵可指，而就其他方面調查又與事實相符，其供述始得據
    為判決之基礎。是被害人關於被害情形之指證，不得作為有
    罪判決之唯一證據，仍須調查其也必要之證據，資以補強其
    指述之真實性，始為適法。此補強證據，必須與該被害人關
    於其被害情形之供述，具有相當程度之關聯性，因該補強證
    據之佐證，足使一般人對於被害人關於其被害情形之供述無
    合理之懷疑存在，而得確信其為真實，始足當之(最高法院
    九十九年度台上字第七八四八號判決參照)。
三、訊據上訴人即被告甲○○固不否認於上開時地認識Ａ男並知
    悉Ａ男實際年齡之事實，惟矢口否認有何對Ａ男為性交之犯
    行，辯稱：伊與Ａ男是普通朋友關係，伊認識Ａ男的時候他
    還念國小，Ａ男念國中時，他說沒有錢用，要幫伊打手槍，
    伊有給他新臺幣（下同）二百元，伊從未與Ａ男有為口交或
    肛交之性交行為云云。
四、經查：
(一)證人Ａ男於警詢供述：九十三年七、八月間，在○○保齡球
    館內廁所，我有用手幫被告摩擦生殖器使之射精，總共大概
    四次，事後都會給我二百元，甲○○每次都會向我要求用肛
    交或口交，但我都不願意，甲○○之後也都作罷，沒有再提
    出其他要求云云（偵查卷第七頁）。於偵查中供稱：第一次
    是在92年間某日，在臺北縣某處被告家中發生，那一次被告
    與我肛交，第二次是在九十三年七、八月間，與被告發生性
    行為的次數大約是四次，都是口交，在臺北縣某處堤防、公
    廁或是○○保齡球館內廁所，九十四年間，被告與我肛交有
    三次，地點都是在臺北縣某處所租的套房等語(九八年度偵
    字第二一一0一號卷第十七頁)。嗣於原審中證稱：伊於國小
    四年級時認識被告，與被告發生第一次性交行為，係在國中
    一年級時，當時伊常常蹺家，在外需要有人照顧，伊唯一認
    識的人就是被告，被告會帶伊去吃東西，他有給伊電話，伊
    也會打電話給被告，那次是因為我很久沒有回家，伊就打電
    話給被告，被告願意來找伊，後來伊等就一起返回被告住處
    ，就發生第一次肛交行為，又伊於九十三年七、八月間，在
    臺北縣某處堤防、公廁或是○○保齡球館的廁所，與被告發
    生口交，次數我已經不記得了。另在九十四年某月伊離家暫
    住被告居所期間，被告亦有與伊肛交，次數及詳細時間伊不
    記得了，但都是在某個月內發生，地點亦在被告臺北縣○○
    市某處所租的套房，伊與被告發生性行為是出於自願，因為
    被告會給伊錢，他每次性行為之後會給伊二百元，但在性行
    為之前，被告並沒有說要給伊錢，如果被告沒有給錢，伊還
    是會與被告發生性行為，伊與被告發生性行為，沒有其他人
    看到，被告也沒有恐嚇或強迫伊發生性行為，最後一次伊與
    被告發生性行為是在九十四年，伊之後還有與被告保持聯繫
    ，伊與被告還是朋友，被告與伊第一次發生性行為時知道伊
    的年紀。警詢那次是我第一次去警局作筆錄，在場人很多，
    警察把我帶到地下室作筆錄，我不想把事情講出來，因為這
    樣很尷尬，所以我才沒有說，所以這段筆錄是我有所隱瞞等
    語（原審卷第六○至六五頁）。可知，證人Ａ男於警詢並未
    指訴被告對其口交或肛交，於偵查中供證：與被告第一次發
    生性交時間係在國小六年級，及其於九十四年間共與被告發
    生性交次數為三次，與嗣於原審審理時所證：第一次性交之
    時間係在國中一年級，及九十四年間，發生性交之次數已不
    記得等語。可知，Ａ男於警詢並未指證被告與其發生性關係
    ，其於偵訊及原審之供述亦不盡一致，而有瑕疵可指。
(二)證人甲○○於本院審理時證稱：被告有向我租房子，而且我
    是作裝修，被告作天花板，所以我印象比較深刻。我不記得
    被告何時向我租，不過被告來租房子時，有說要裝設電話，
    租屋地點是○○○○路○段○○○巷○○○號○樓，總共有
    十八個房間，被告租一間，我找不到租約，因為太久了，被
    告申請電話線路要走明線，所以房客要牽電話或網路都要跟
    我說，被告租了一年多，簽約是一年，一年過了會再續約，
    但是我知道不到二年，電話是被告租進來就裝，搬走就牽走
    等語(本院卷第九十頁、九十一頁），並有被告所提出電話
    裝設申請表，確實係以被告名義申請，裝設電話於上開承租
    地址，該電號原配號交換局為士林○○，申請裝設時間為九
    十三年十月二十六日，迄九十五年六月八日申請拆機，同年
    月十二日拆機完畢，有申請表二紙在卷可佐(本院卷第三十
    五頁、三十六頁)，足認證人甲○○上開證述屬實。又電話
    係通訊或電話上網之工具，衡情被告租住房屋後會儘早申請
    ，且終止租約後即將電話牽走，可知，被告約於九十三年十
    月中間起向甲○○租屋，改住於○○○○路○段○○○巷○
    ○○號○樓，可以認定。則證人Ａ男證稱：第一次是在九十
    二年間某日，在臺北縣某處被告家中發生肛交云云，與上開
    事證不符，自難憑採。
(三)辯護人辯稱：Ａ男係因另案被告與Ａ男的傷害等糾紛而改變
    他的供述云云。惟查：證人Ａ男於原審供證：「（審判長問
    ：你會到警局作筆錄，是否因為○姓少年的母親或你母親要
    求你出面提出告訴？）不是。是警察一直打電話給我，要我
    一定要去警局作筆錄，警察說我現在不做筆錄，以後也是要
    做筆錄，我說我不想去，但是警察一直跟我盧。」、「（
    審判長問：當時是否沒有追訴被告的意思？）是」等語，同
    時當庭表明：「（審判長問：對於本案之論罪科刑範圍有何
    意見？）我不希望對被告處罰，因為那段時間，我蠻需要被
    告，甚至有時我會強迫被告過來找我，他不一定要跟我發生
    性行為，有時只是來帶我去吃飯，他在那段時間算是陪伴我
    的人」等語，足徵證人Ａ男與被告之間並無任金錢糾紛或仇
    隙存在，且證人Ａ男迄今對被告關切之情，溢於言表，以致
    仍不願被告因本案而受到刑事處罰，自無可能刻意誣陷被告
    入罪之任何不良動機存在。證人即被告之姐○○○雖於原審
    供證：「（辯護人問：你是否知道甲○○有對○姓少年提出
    傷害告訴？）我知道。」、「（辯護人問：在上開傷害告訴
    期間，你是否有接到有人打電話給你？）有，是○姓少年的
    媽媽。」、「（辯護人問：她打電話給你的用意及內容為何
    ？）她說要我們撤銷傷害告訴，如果不撤銷告訴，她要叫○
    姓少年告甲○○」、「（辯護人問：是否提到要叫○姓少年
    告甲○○何事？）沒有。」等語。惟證人Ａ男於原審已明確
    供證：伊並沒有要對被告提出告訴，當時並非○姓少年之母
    親要伊出面對被告提出告訴，而係是警察一直打電話來，要
    伊一定要去警局作筆錄等語，已如前述，是另案○姓少年之
    母親確曾表示要證人Ａ男對被告提出告訴一情，即便屬實，
    惟尚不足進一步認定證人Ａ男確係因另案○姓少年母親之要
    求，始出面誣指被告有與之為性交犯行，自不能據此推論證
    人Ａ男有誣指被告涉案之不良動機存在。然此僅足以證明證
    人Ａ男之供述，係出於任意性，但不影響其供述具有上開瑕
    疵之認定。被告於本審聲請再傳喚Ａ男到庭對質，惟Ａ男已
    分別於偵查中及原審作證，於原審作證時，亦給予被告表示
    意見之機會，自無再傳喚到庭對質之必要。
(四)至被告於另案警詢時一度供稱：在九十二年初有性侵Ａ男，
    好像是國一年級，我和他發生過約三-四次等語(九十八年度
    偵字第八九0一號卷第十一頁反面)。但究係在何地，以何種
    方式與Ａ男性交則未提及，嗣於該案九十八年四月十日偵查
    中則供稱：是在今(九十八)年農曆過年前，在○○市○○路
    住處，我在警局講的時候有點忘了等語(同偵卷第五十九頁
    反面)。被告雖質疑其於上開警詢時自白未具任意性，證人
    即臺北縣政府警察局○○分局警員蔡○○於本院前審供證：
    沒有說不照(另案)Ａ男的陳述，就要修理被告之語(本院上
    訴卷第四十六頁），且依被告於本院所供：「（問：在警詢
    當時，警察就Ａ男表弟的案子在詢問你的時候，為什麼你會
    主動提到Ａ男的事情？）因為警察問的，我那時頭痛，被打
    的。是問到結尾的時候，警察說是Ａ男的表弟說的。我說Ａ
    男只有幫我打手槍而已。當時警察很兇，叫我趕快講，在問
    Ａ男表弟的時候也是這樣講，當時因為我怕被打，所以我才
    亂講的。」等語（本院卷第二九頁反面），不能證明警察有
    脅迫之情事，自難認被告於警詢時供述，不具任意性。惟被
    告上開警詢自白不具明確性，於偵查中供述則係九十八年間
    ，並非本案犯罪時間，均無法與Ａ男上開證述配合，據以確
    認被告於九十二年間有公訴人所指之犯行。又本院既認定被
    告之犯行不能證明，自無庸就被告是否符合自首乙節，加以
    認定，附此敘明。
(五)綜上，被告否認有公訴人所指犯行，唯一證人Ａ男之供述又
    前後不一，且所指被告對其性侵之時間、地點，與被告租屋
    居住之期間亦不相符，此外，並無其他補強證據可佐，不能
    使本院確信被告有公訴人所指犯行，依上開最高法院判決要
    旨，尚不能證明其犯罪。
五、原審疏未詳酌上情，遽為被告有罪之諭知，認事用法尚有違
    誤，被告上訴，否認犯罪，請求撤銷改判，核有理由，應由
    本院將原判決撤銷，改諭知被告無罪之判決。
六、又本件被告經原審於裁判前依法囑託亞東紀念醫院就被告此
    部分犯行，有無施以治療必要一節進行鑑定，由該院施以鑑
    定之結果稱：「此次鑑定發現陳員除了過去有安非他命濫用
    與其引起之精神病症狀外，目前並無重大精神疾病。按『妨
    害性自主案』主要依據『有無性騷擾、性交等之實際行為』
    、『是否違反對造意願』、『受害者是否為十四歲以下，或
    為智障或精神疾病等心智耗弱者』等，以判斷加害人需否治
    療，依起訴書所載，Ａ男當時未滿十四歲，且陳員自陳與Ａ
    男表弟發生性行為之時，Ａ男之表弟亦尚未滿十四歲，雖根
    據卷宗記載，性行為非於違反Ａ男之意願下發生，但陳員的
    兩性觀念、行為控制等人格面向有進一步矯治之必要。故判
    刑確定後，建議安排進一步的矯治」乙節，有該院九十九年
    二月三日精神鑑定報告書一份在卷可參（原審卷第十五、十
    六頁）。惟上開鑑定報告係以被告確實觸犯本件妨害性自主
    罪為前提，本院既認本件不能證明被告犯罪，自無進一步認
    定有無治療之必要，併此敘明。
據上論斷，應依刑事訴訟法第三百六十九條第一項前段、第三百
六十四條、第三百零一條第一項前段，判決如主文。
本案經檢察官陳傳宗到庭執行職務。
中    華    民    國   100    年    5     月    18    日
                  刑事第十七庭  審判長法  官 王炳梁  
                                      法  官 黃雅芬   
                                      法  官 陳世宗   
以上正本證明與原本無異。
檢察官如不服本判決，應於收受送達後10日內向本院提出上訴書
狀，其未敘述上訴之理由者並得於提起上訴後10日內向本院補提
理由書（均須按他造當事人之人數附繕本）「切勿逕送上級法院
」。
被告不得上訴。
                                      書記官 李佳穎
中    華    民    國   100    年    5     月    18    日